臺灣臺中地方法院刑事判決
111年度交訴字第84號
公  訴  人  臺灣臺中地方檢察署檢察官
被      告  余其定



上列被告因肇事逃逸案件，經檢察官提起公訴（111 年度調偵字
第34號），被告於準備程序中就被訴事實為有罪之陳述，經本院
告知簡式審判程序之意旨，並聽取檢察官、被告之意見後，經本
院合議庭裁定由受命法官獨任進行簡式審判程序，判決如下：
　　主    文
余其定犯駕駛動力交通工具發生交通事故致人傷害而逃逸罪，處
有期徒刑陸月，如易科罰金，以新臺幣壹仟元折算壹日。緩刑貳
年，並應接受臺灣臺中地方檢察署主辦之法治教育課程肆場次；
緩刑期間付保護管束。
    犯罪事實
一、余其定未曾考領普通重型機車駕駛執照，竟於民國110 年9 
     月18日下午某時許，無照騎乘車牌號碼000-000 號普通重
    型機車，沿臺中市潭子區潭子街由西往東方向行駛，於同日
    下午5 時25分許，行經臺中市○○區○○街0 段00號前之路口時
    ，本應注意車前狀況，並隨時採取必要之安全措施，而依當
    時天候晴、日間自然光線、路面鋪設柏油、路面乾燥無缺陷
    、無障礙物、視距良好，並無不能注意之情事，竟疏未注意
    ，仍貿然直行。適逢韓山銀騎乘車牌號碼000-0***號（號碼
    詳卷）普通重型機車，沿臺中市潭子區潭子街由東往西方向
    行駛而來，駛至上開路口欲左轉往臺中市潭子區潭子街3  
    段東南方向時，亦疏未注意轉彎車應讓直行車先行，遂與余
    其定所騎機車發生碰撞，韓山銀因而人、車倒地，致韓山銀
    受有胸壁挫傷、四肢挫傷等傷害（余其定所涉汽車駕駛人無
    駕駛執照駕車而過失傷害部分，因韓山銀撤回告訴，經檢察
    官為不起訴處分確定）。詎余其定於發生交通事故後，雖已
    得悉韓山銀受撞而受有身體傷害，竟仍基於駕駛動力交通工
    具發生交通事故致人傷害而逃逸之犯意，既未趨前確認韓山
    銀之傷勢或採取其他必要之救護措施，亦未立即通知或等候
    警察機關前來處理，隨即騎車駛離現場而逃逸。嗣警據報到
    場處理並調閱行車紀錄器影像後，確認余其定所騎乘之車牌
    號碼000-000 號普通重型機車即為發生交通事故車輛，乃通
    知余其定前來接受詢問，始悉上情。
二、案經韓山銀訴由臺中市政府警察局大雅分局報告臺灣臺中地
    方檢察署檢察官偵查起訴。
    理    由
壹、程序事項
    被告余其定於準備程序中，先就上開犯罪事實為有罪之陳述
    ，且所犯係死刑、無期徒刑或最輕本刑為3 年以上有期徒刑
    以外之罪，亦非高等法院管轄之第一審案件，經本院告知簡
    式審判程序之旨，並聽取檢察官、被告之意見後，依刑事訴
    訟法第273 條之1 第1 項規定，經合議庭裁定由受命法官獨
    任進行簡式審判程序。是本案之證據調查，依同法第273 條
    之2 規定，不受同法第159 條第1 項、第161 條之2 、第16
    1 條之3 、第163 條之1 及第164 條至第170 條規定之限制
    ，就以下所引傳聞證據之適格性，爰不再予逐一審究論述。
貳、實體認定之依據
一、上開犯罪事實，業經被告於警詢、偵訊、本院準備程序、審
    理時坦承不諱（偵卷第21至24、89至91頁，本院卷第31至34
     、37至41頁），核與證人即告訴人韓山銀於警詢、偵訊時
    所為證述大致相符（偵卷第27、28、89至91頁），並有警員
    職務報告、佛教慈濟醫療財團法人台中慈濟醫院（下稱台中
    慈濟醫院）110 年9 月18日診斷證明書、道路交通事故現場
    圖、道路交通事故調查報告表㈠、㈡、交通事故補充資料表、
    案發現場照片及車損照片、舉發違反道路交通管理事件通知
    單、證號查詢機車駕駛人及車號查詢機車車籍之公路監理電
    子閘門資料、監視器影像截圖等件在卷可稽（偵卷第19 、2
    9、31、33、35、37、43至63、65、67、69、71、75頁，核
    交卷第11至17頁），足認被告之自白與事實相符，洵堪採為
    論罪科刑之依據。
二、按汽車行駛時，駕駛人應注意車前狀況及兩車並行之間隔，
    並隨時採取必要之安全措施，不得在道路上蛇行，或以其他
    危險方式駕車，道路交通安全規則第94條第3 項定有明文。
    被告騎車外出，本應依循上開交通安全規定，注意車前狀況
    、隨時採取必要之安全措施，且依當時天候、路況、視距等
    客觀情形，並無不能注意之特別情事，竟疏未注意而貿然前
    行，致與告訴人所騎機車發生碰撞，被告駕車行為顯有過失
    。又本案交通事故發生後，告訴人旋於案發當日至台中慈濟
    醫院急診，並經醫師診斷受有如犯罪事實欄所載之傷害，此
    有前開診斷證明書存卷可佐。從而，告訴人於案發後立即就
    醫診治，並經醫師診斷有如犯罪事實欄所載傷勢，確與案發
    時間密接；且參前開診斷證明書所載告訴人受傷之情況，實
    與一般人在毫無防備下，於摔車倒地、身體與柏油路面撞擊
    後所生之傷害情況相當，堪認告訴人經診斷所見如犯罪事實
    欄所載傷勢，確係在上開時、地，遭被告騎乘之機車撞擊所
    致。
三、另按刑法第185 條之4 規定於110 年5 月28日修正公布，並
    自同月30日施行，修正後規定「駕駛動力交通工具發生交通
    事故，致人傷害而逃逸者，處6 月以上5 年以下有期徒刑；
    致人於死或重傷而逃逸者，處1 年以上7 年以下有期徒刑。
    犯前項之罪，駕駛人於發生交通事故致人死傷係無過失者，
    減輕或免除其刑」，而依其修法理由所揭櫫「縱使行為人駕
    駛動力交通工具發生交通事故致人死傷係無過失，其逃逸者
    ，亦應為本條處罰範圍，以維護公共交通安全、釐清交通事
    故責任，爰依上開解釋意旨，將本條，『肇事』規定修正為『
    發生交通事故』，以臻明確……另增訂第2 項規定，就犯第1 
    項之罪之駕駛人，於發生交通事故致人死傷係無過失者，予
    以規定減輕或免除其刑，以符合憲法比例原則之要求」等語
    ，可知即便行為人就交通事故之發生並無過失，仍應停留在
    現場，向傷者或警察等有關機關表明身分，並視現場情形通
    知警察機關處理、協助傷者就醫、對事故現場為必要之處置
    等，不得逕自離去。有關被告未遵守道路交通安全規則第94
    條第3 項之規定，以至於發生本案交通事故，而有過失責任
    乙節，業認定如前；衡以，機車在行駛途中遭其他車輛碰撞
    ，因重心不穩而倒地一事時有所聞，且機車外部並無任何防
    護設備，足使機車駕駛人、乘客於受撞或倒地時，完全隔絕
    身體或四肢與其他人、車或地面之碰觸、摩擦，除非另有特
    殊情況，否則通常難以完全避免受有身體或四肢之擦挫傷乃
    至骨折等傷害，被告對此日常生活之經驗法則應無欠缺認識
    之理，則被告見告訴人遭到其所騎乘之機車碰撞後人車倒地
    ，進而撞擊地面，自可預見告訴人之身體將因此受有傷害。
    是依前開說明，被告就本案交通事故既有過失，且知悉告訴
    人受傷之情況下，本負有發生交通事故後停留在現場之義務
    ，然被告卻未報警處理或留下可供聯絡之個人資料，即率爾
    騎車離去，而為逃逸之意思決定，足證被告涉有駕駛動力交
    通工具發生交通事故致人傷害而逃逸之犯行。
四、綜上所述，本案事證明確，被告上開犯行堪以認定，應依法
    論科。
參、論罪科刑
一、核被告所為，係犯刑法第185 條之4 第1 項前段之駕駛動力
    交通工具發生交通事故致人傷害而逃逸罪。
二、又被告就本案交通事故之發生，具有過失責任一節，已詳論
    如前，故本案即無適用刑法第185 條之4 第2 項規定減輕或
    免除其刑之餘地。
三、爰以行為人之責任為基礎，審酌被告未遵守交通規則，而使
    其餘用路人之生命、身體安全受有危險，實不可取；並考量
    被告既知發生本案交通事故，卻又置告訴人受傷之情形於不
    顧，對告訴人、公眾往來安全即有一定程度之危害，自應非
    難；又被告此前並無其他不法犯行經法院論罪科刑之情，有
    臺灣高等法院被告前案紀錄表在卷足憑（本院卷第43頁）；
    參以，被告與告訴人調解成立，此有臺中市潭子區調解委員
    會111 年2 月9 日調解書、111 年2 月10日刑事撤回告訴狀
    等可資佐憑（調偵卷第11、12、13頁），及被告坦承犯行等
    犯後態度；兼衡被告於本院審理時自述國小畢業之智識程度
    、做粗工、收入勉持、已婚、無子之生活狀況（本院卷第40
    頁）、告訴人所受傷勢等一切情狀，量處如主文所示之刑，
    並諭知易科罰金之折算標準。
四、再者，被告此前未曾因故意犯罪受有期徒刑以上刑之宣告，
    有上揭臺灣高等法院被告前案紀錄表存卷可查，其僅因一時
    失慮，致涉犯本案罪行，被告經此偵、審程序及科刑之宣告
    ，當知所警惕，而無再犯之虞，是本院認對被告所宣告之刑
    以暫不執行為適當，爰依刑法第74條第1 項第1 款規定，諭
    知緩刑2 年，以啟自新。另本院為使被告能於本案中深切記
    取教訓，避免其再度犯罪，強化其法治之觀念，併依刑法第
    74條第2 項第8 款規定，諭知被告應接受臺灣臺中地方檢察
    署主辦之法治教育課程4 場次，且依刑法第93條第1 項第2 
    款規定，應於緩刑期間付保護管束；倘被告於本案緩刑期間
    ，違反上開所定負擔，且情節重大，足認有執行刑罰之必要
    ，檢察官得依刑法第75條之1 第1 項第4 款規定，聲請撤銷
    緩刑之宣告，執行宣告刑。
據上論斷，應依刑事訴訟法第273 條之1 第1 項、第299 條第1 
 項前段，刑法第185 條之4 第1 項前段、第41條第1 項前段、
第74條第1 項第1 款、第2 項第8 款、第93條第1 項第2 款，判
決如主文。
本案經檢察官鄭仙杏提起公訴，檢察官李濂到庭執行職務。
中　　華　　民　　國　　111 　年　　5 　　月　　23　　日
                  刑事第四庭    法　官    劉依伶
以上正本證明與原本無異。
如不服本判決應於收受送達後20日內向本院提出上訴書狀，並應
敘述具體理由；其未敘述上訴之理由者，應於上訴期間屆滿後20
日內向本院補提理由書（均須按他造當事人之人數附繕本）「切
勿逕送上級法院」。
告訴人或被害人如不服判決，應備理由具狀向檢察官請求上訴，
上訴期間之計算，以檢察官收受判決正本之日起算。
　　　　                        書記官    盧弈捷
中　　華　　民　　國　　111 　年　　5 　　月　　23　　日
附錄本案論罪科刑法條：
中華民國刑法第185條之4
駕駛動力交通工具發生交通事故，致人傷害而逃逸者，處6月以
上5年以下有期徒刑；致人於死或重傷而逃逸者，處1年以上7年
以下有期徒刑。
犯前項之罪，駕駛人於發生交通事故致人死傷係無過失者，減輕
或免除其刑。